臺灣板橋地方法院民事判決　　　　　　　99年度訴字第2538號
原　　　告　馬志豪
訴訟代理人　吳俊達律師
被　　　告　許慶彥
訴訟代理人　粘舜權律師
　　　　　　鍾欣惠律師
上列當事人間請求侵權行為損害賠償事件，經本院刑事庭移送前
來（99年度交附民字第312號），業經本院於民國100年10月31日
言詞辯論終結，判決如下：
    主  文
被告應給付原告新臺幣貳佰零參萬肆仟捌佰貳拾元，及自民國一
００年十月一日起至清償日止，按週年利率百分之五計算之利息
。
原告其餘之訴駁回。
訴訟費用由被告負擔五分之三，餘由原告負擔。
本判決第一項於原告以新臺幣陸拾捌萬元為被告供擔保後，得假
執行；但被告如以新臺幣貳佰零參萬肆仟捌佰貳拾元為原告預供
擔保，得免為假執行。
原告其餘假執行之聲請駁回。
    事實及理由
壹、程序方面：
    按訴狀送達後，原告不得將原訴變更或追加他訴，但擴張或
    減縮應受判決事項之聲明者，則不在此限，民事訴訟法第25
    5 條第1 項第2 款定有明文。經查，本件原告原起訴係請求
    ：「被告應給付原告新臺幣（下同）2,261,098 元，及自起
    訴狀繕本送達被告翌日起至清償日止，按週年利率百分之5
    計算之利息」，嗣於本院審理中即民國100 年9 月30日變更
    聲明為：「被告應給付原告3,303,067 元，及其中2,143,14
    0 元部分自起訴狀繕本送達被告翌日起至清償日止，其餘1,
    159,927 元部分自本書狀繕本送達被告翌日起至清償日止，
    按週年利率百分之5 計算之利息。嗣於本院同年10月31日言
    詞辯論期日，就利息部份，均減縮自100 年10月1 日起算（
    分見本院99年度交附民字第312 號卷第1 頁、本院99年度訴
    字第2538號卷(二)第63頁、第111 頁），核原告上開訴之變更
    係屬擴張或減縮應受判決事項之聲明，參酌前揭說明，與法
    並無不符，應予准許，合先敘明。
貳、實體方面：
一、原告起訴主張：
  (一)被告於99年1 月18日上午11時29分許，駕駛車牌號碼8P-828
    9 號自用小客車，沿臺北縣鶯歌鎮（現改制為新北市鶯歌區
    ○○○○路往樹林方向行駛，行至中正一路與建德巷口欲左
    轉時，本應注意汽車行駛至交岔路口，轉彎車應讓直行車先
    行，且應注意車前狀況，隨時採取必要之安全措施，並應遵
    守道路交通標線之指示，而依當時情形，天候晴、日間自然
    光線，該道路型態為多岔路，柏油路面乾燥、無缺陷、亦無
    障礙物、視距良好，並無不能注意之情事，適原告騎乘車牌
    號碼PK-97 號大型重型機車由對向沿中正一路往桃園方向行
    駛至該處，被告竟疏未注意前開事項，仍貿然跨壓槽化線斜
    穿車道左轉行駛，致其所駕駛之自小客車車頭保險桿與原告
    所騎乘之重型機車車頭發生碰撞，原告因而人、車倒地，受
    有薦骨骨折、未伴有脊髓病之腰胝骨退化性脊椎、坐骨神經
    病變、椎間盤突出等傷害。
  (二)基此，原告爰依民法第184 條、第193 條第1 項、第195 條
    第1 項規定，向被告請求損害賠償責任。原告請求之損害賠
    償項目及數額如下：
  大型重機車修理費、工資及運費部分：
    原告因本件車禍，所騎乘之大型重型機車嚴重損毀，支出零
    件費用214,262元、工資13,000元、運費3,000元、稅額11,5
    13元，共計241,775元；又機車於98年12月3日核發行照至車
    禍發生日即99年1 月18日僅1 個月又15日，以2 個月計算之
    ，依財政部賦稅署固定資產耐用年數表所示機器腳踏車之耐
    用年數為3 年，復參酌所得稅法第51條第1 項其折舊採平均
    法為原則，計算其折舊，則零件費用應予折舊8,917 元【計
    算式：[214,262－214,262 ÷(3＋1)] ×0.333 ×2/12＝8,
    917 元，元以下四捨五入】，即折舊後原告得請求之零件費
    用為205,345 元【計算式：214,262 －8,917 ＝205,345 】
    ，是原告得請求之金額為232,858 元【計算式：205,345 ＋
    13,000＋3,000＋11,513＝232,858 】。
  醫療費用部分：
    泌尿科專科醫師撰文指出：「泌尿系統的障礙端視脊椎損傷
    的部位而定，一般而言，脊髓傷害後神經導受到障礙，會使
    排尿功能失常而併發腎衰竭，例如薦骨以上的損害，傷及排
    尿中樞，會引起痙攣性的膀胱不正常，這類型的脊髓傷害會
    導致括約肌的痙攣及排尿功能失常…」，原告既因車禍事故
    ，受有薦骨骨折傷害，且事故甫發生時尤出現血尿症狀，乃
    在骨科醫師建議下，另請泌尿外科協助診斷，自屬合理。又
    所提醫療費用單據中7 張診斷書費用共計1,145 元，係為實
    現損害賠償債權所支出之必要費用，且因被告之侵權行為所
    引起，自屬本件車禍事故所生之損害。原告因本件車禍傷害
    支出醫療費用共計5,602 元。
  就醫往返交通費用部分：
    原告自99年1月18日於恩主公醫院急診至99年7月13日止，陸
    續於三軍總醫院、雙和醫院追蹤治療，往返之交通費計8,95
    0元。
  看護費用部分：
    原告自99年1 月18日從恩主公醫院治療後，傷勢不見好轉且
    有惡化情況，於99年1 月19日前往三軍總醫院治療，又因疼
    痛難耐於99年1 月21日前往行政院衛生署雙和醫院治療及後
    續追蹤門診，醫囑在家休養須專人照顧2 個月，嗣回診後，
    醫囑須再專人照顧1 個月，原告幾乎無法自己行動、自理生
    活，故休養2 個餘月均由母親在旁照顧，原告自得向被告請
    求看護費之損失。一般看護費用每日2,000 元，爰僅向被告
    請求1 個月以30日計算即6 萬元【計算式：2,000 ×30＝60
    ,000】。
  住院及休養期間之工作損失部分：
    原告任職於臺北市政府警察局大安分局，依原告任職之正常
    表現，於99年度當可依法領得甲等考績獎金1個月即46,060
    元，惟車禍發生後，自99年1月22日至99年3月14日止，請病
    假日數已達28天，自99年5月26日起因傷勢請事假日數為5天
    ，事、病假日數合計已達33天，致99年度考績評等僅能列乙
    等，只能領得考績獎金半個月即23,030元，受有差額23,030
    元之損失。
  勞動能力減損部份：
    原告因車禍，勞動能力減損程度為18％，有國立臺灣大學醫
    學院附設醫院100年9月13日校附醫秘字第1000904089號函暨
    函附之國立臺灣大學醫學院附設醫院辦理司法機關委託鑑定
    案件意見表可證，以原告98年度薪資收入664,083 元作為計
    算基礎，車禍發生當時，原告31歲，距法定退休年齡65歲尚
    有34年，再依霍夫曼計算法，計算原告得一次請求給付之金
    額為2,412,627 元【計算式：664,083 ×18％×20.183445
    ＝2,412,627】。
  精神慰撫金部份：
    原告因本件車禍事故受有上述傷害，經回診追蹤難以治癒，
    已嚴重影響日常起居之生活品質，造成精神上折磨，不言可
    喻，請求被告賠償精神慰撫金56萬元。
  是以，原告合計受有損害賠償額3,303,067 元【機車修理費
    、工資及運費232,858 元＋醫療費用5,602 元＋就醫往返交
    通費用8,950 元＋看護費用6 萬元＋工作損失23,030元＋勞
    動能力減損2,412,627 元＋精神慰撫金56萬元＝3,303,067
    元】
  (三)聲明：1.被告應給付原告3,303,067 元，及自100 年10月1
    日起至清償日止，按週年利率5 ％計算之利息；2.原告願供
    擔保請准宣告假執行。
二、被告則為：
  (一)伊與原告於上開時、地發生車禍，致原告受有勞動能力減損
    18 ％ ，勞動能力減損之金額為2,412,627 元、重型機車修
    理費、工資及運費232,858 元、看護費用6 萬元等事實不爭
    執，然原告與有過失，又請求之醫療費用5,602 元，其中診
    斷書共開立7 張計1,145 元，此部分非係因侵權行為所生財
    產上之損害，不得請求賠償。又99年1 月19日於三軍總醫院
    泌尿外科之醫療費用460 元，原告未舉證證明其係因本件交
    通事故所受傷害之費用應於剔除，且原告請求慰撫金金額過
    高，原告另已領得之汽車強制責任保險理賠金亦應扣除等語
    置辯。
  (二)答辯聲明：1.原告之訴駁回；2.如受不利判決，願供擔保，
    請准宣告免為假執行。
三、兩造所不爭執之事實：
  (一)被告於前揭時、地駕車不慎與原告所騎乘之機車發生碰撞，
    原告因人、車倒地，受有薦骨骨折之傷害事實，被告經本院
    刑事庭以99年度交簡字第4402號判處過失傷害罪，處拘役45
    日，如易科罰金，以1,000 元折算1 日，嗣被告上訴經本院
    以99年度交簡上字第240 號駁回其上訴而確定。
  (二)原告因被告上開不法侵害之行為，致受有勞動能力減損2,41
    2,627 元；重型機車修理費、工資及運費232,858 元；看護
    費用6 萬元等損害。
  (三)原告業已受領強制汽車責任保險理賠金43,304元。
四、本院得心證之理由：
  (一)原告主張被告於99年1 月18日上午11時29分許，駕駛車牌號
    碼8P-8289 號之自用小客車，沿新北市鶯歌區○○○路往樹
    林方向行駛，行至中正一路與建德巷口欲左轉時，並無不能
    注意之情事，適原告騎乘車牌號碼PK-97 號大型重型機車沿
    中正一路往桃園方向行駛至該處，被告駕駛車輛竟跨壓槽化
    線斜穿車道左轉行駛，致其所駕駛之自小客車車頭保險桿與
    原告所騎乘之重型機車車頭發生碰撞，原告因而人、車倒地
    ，受有薦骨骨折之傷害，業據其提出財團法人恩主公醫院收
    據、同院99年1 月18乙種診斷證明書等影本為證（見本院99
    年度交附民字第312 號卷第16、33、34頁），並有原告於偵
    訊時之具結證述、臺灣省臺北縣區車輛行車事故鑑定委員會
    北縣鑑字第990203號鑑定意見書、道路交通事故現場圖、道
    路交通事故調查報告表(一)(二)、現場照片、臺北縣政府警察局
    三峽分局道路交通事故肇事人自首情形記錄表、證號查詢汽
    車駕駛人資料、證號查詢機車駕駛人資料、車號查詢汽車車
    籍、車號查詢重型機車車籍、臺北縣政府警察局三峽分局道
    路交通事故當事人酒精測定紀錄表附於刑事卷可資佐證，且
    為被告所不爭執，堪以採信。而被告許慶彥就本件車禍之發
    生確有過失，且其所涉之過失傷害犯行，業經臺灣板橋地方
    法院檢察署檢察官提起公訴，並由本院以99年度交簡字第44
    02號刑事簡易判決判處拘役45日，如易科罰金，以1,000 元
    折算1 日，經上訴後，仍由本院以99年度交簡上字第240 號
    刑事判決上訴駁回而確定在案，此據本院依職權調取本院99
    年度交簡字第4402號、99交簡上字第240 號刑事卷宗核閱無
    訛，足認原告前揭主張應屬可取。
  (二)按因故意或過失，不法侵害他人之權利者，負損害賠償責任
    ，民法第184 條第1 項前段定有明文。次按不法侵害他人之
    身體或健康者，對於被害人因此喪失或減少勞動能力或增加
    生活上之需要時，應負損害賠償責任；不法侵害他人之身體
    、健康、名譽、自由、信用、隱私、貞操，或不法侵害其他
    人格法益而情節重大者，被害人雖非財產上之損害，亦得請
    求賠償相當之金額，民法第193 條第1 項、第195 條第1 項
    前段亦分別有明文可參。經查，本件被告因上揭駕車過失不
    法侵害原告之權利，已如前述，自應負過失責任。而被告對
    於原告請求之勞動能力減損2,412,627 元、重型機車修理費
    費、工資及運費共232,858 元、看護費用6 萬元部分，均不
    爭執，足堪採認。茲就原告請求有關醫療費、交通費、工作
    損失、精神慰撫金部分之金額究應為多少？分述如下：
  醫療費部分：
    原告主張其因本件車禍傷害支出醫療費用共計5,602 元，惟
    依原告所提出之醫療費用單據影本23件（參本院99年度交附
    民字第312 號卷第33頁至第57頁）所示，其中財團法人恩主
    公醫院部分共計870 元、三軍總醫院部分共計1,060 元、行
    政院衛生署雙和醫院部分共計3,578 元（收據號碼00000000
    000 係重複提出，參本院99年度交附民字第312 號卷第37頁
    、第39頁），總計僅為5,508 元；又99年1 月19日三軍總醫
    院泌尿外科門診460 元（收據序號00000000000000 ， 參本
    院99年度交附民字第312 號卷第36頁），原告雖提出「脊椎
    損傷的泌尿保健」一文（見本院卷1 第64頁），惟未就原告
    因本件車禍發生後，須與泌尿外科會診之證明文件，是此部
    分請求應予扣除。至診斷書費用如係被害人為證明損害發生
    及其範圍所必要之費用，應納為損害之一部分，得請求加害
    人賠償（有最高法院93年度台上字第1159號判決意旨參照）
    ，上開醫療費用收據中之證明書費用共計1,145 元，既屬原
    告為證明損害求償或因傷請假、汽車強制責任保險理賠而聲
    請之醫院診斷證明書，即屬原告因此所受損害一部，自仍得
    向被告請求賠償，被告所辯自不足據。是以，原告得請求之
    醫療費用為5,048 元【計算式：5,508 －460 ＝5,048 】，
    逾此部分請求，應不足採。
  就醫往返交通費用部分：
    原告主張因上開傷害，自99年1 月18日於恩主公醫院急診至
    9 9 年7 月13日止，陸續於三軍總醫院、行政院衛生署雙和
    醫院追蹤治療17次，往返之計程車資計8,950 元。查依99年
    1 月18日財團法人恩主公醫院乙種診斷證明書載：原告薦骨
    骨折，於99年1 月18日至本院急診就醫，經診療後離院，建
    議日後續於門診追蹤治療、99年1 月19日國防醫學院三軍總
    醫院附設民眾診療服務處診斷證明書載：99.1.19 門診行保
    守治療及藥物治療，宜休養2 個月，宜門診複查、99年7 月
    13日行政院衛生署雙和醫院診斷證明書（乙種）載明：病人
    因薦骨骨折、坐骨神經病變、椎間盤突出於99年1 月21日、
    99年2 月20日、99年3 月22日、99年4 月16日、99年5 月5
    日、99 年6月15日至門診就診，宜1 月21日至2 月20日居家
    休養家人看護1 個月。是依傷勢情節，原告須前往醫院複診
    及作密集長期復健時，自有搭乘計程車往返之必要，而依原
    告提出之99年1 月18日起至99年7 月13日計程車收據，除本
    院99年度交附民字第312 號卷第67頁、第68頁、第70頁，共
    3 紙計程車收據未載明日期，應予剔除外，其金額計僅有8,
    215 元，均屬醫療及復健期間，核屬必要增加生活費用之支
    出，自應准許，超過部分尚屬無據，並不足取。
  住院及休養期間之工作損失部分：
    原告主張因本件車禍請事、病假計33天，致其99年度考績僅
    得乙等，因而受有相當於半個月的考績獎金23,030元之損失
    云云。惟查，公務人員考績甲等於各機關有一定之比率，並
    非每個人考績均一定可以取得甲等，且考績乙等原因多端，
    請假過多非其唯一之因素，而原告復未能證明其考績原為甲
    等，僅因其發生本件車禍致請事、病假過多，而考績由甲等
    變為乙等有利於己之事實。基此，原告此部分主張，應不可
    採。
  精神慰撫金部分：
    原告主張其因本件車禍事故受有薦骨骨折、未伴有脊髓病之
    腰胝骨退化性脊椎、坐骨神經病變、椎間盤突出等傷害，經
    回診追蹤難以治癒，衡情已嚴重影響日常起居之生活品質，
    造成精神上折磨足可認定。又按不法侵害他人之身體、健康
    、名譽、自由、信用、隱私、貞操，或不法侵害其他人格法
    益而情節重大者，被害人雖非財產上之損害，亦得請求賠償
    相當之金額，民法第195 條第1 項定有明文。又所謂相當，
    自應以實際加害情形與其身體傷害影響是否重大，及被害者
    之身分地位與加害人經濟狀況等關係定之（最高法院47年臺
    上字第1221號判例意旨參照）。本院審酌原告本件車禍所受
    薦骨骨折傷害非輕，需長期回診治療，對其身體及心理造成
    傷痛影響非小，而原告係大學畢業，車禍當時任職臺北市政
    府警察局大安分局，年薪約66萬元，名下財產有汽車1 輛，
    有原告提出之畢業證書、各類所得扣繳暨免扣繳憑單、本院
    依職權調閱原告98年度稅務電子閘門財產所得調件明細表可
    參；被告則為國小畢業，無業，名下財產有房屋1 筆、土地
    6 筆，亦有本院依職權調閱原告98年度稅務電子閘門財產所
    得調件明細表可參，且兩造對於相互之學經歷並不爭執，故
    衡酌兩造身分、地位及經濟狀況、本件過失程度及原告受損
    情節等一切情狀，應認本件原告得請求之精神慰撫金以25萬
    元為允當，超過部分尚屬過高，即不足採。
  (三)從而，原告因被告不法侵害之行為，致受有前揭之損害，二
    者間有相當因果關係存在，已如前述，故原告因本件車禍所
    受之損害額為2, 968,748元【計算式：232, 858＋5,04 8＋
    8,21 5＋60,000＋2,412,627 ＋250,00 0＝2,968 ,748】，
    原告逾此部分之主張，應不足取。
  (四)復按損害之發生或擴大，被害人與有過失者，法院得減輕賠
    償金額或免除之，民法第217 條第1 項定有明文。此項規定
    之目的，在謀求加害人與被害人間之公平，故在裁判上法院
    得以職權減輕或免除之（最高法院85年臺上字第1756號判例
    意旨參照）。經查，本件車禍事故之發生係因被告駕駛自小
    客車，行經無號誌岔路口，跨壓路中槽化線斜穿道路左轉不
    當，且未注意讓對向直行車先行，為肇事主因；被告駕駛大
    型重機車，行經無號誌岔路口，未減速慢行且未注意車前狀
    況，為肇事次因，此有臺灣省車輛行車事故覆議鑑定委員會
    100 年3 月21日覆議字第1006201051號函在卷可稽（參本院
    卷2 第105 頁），從而，原告就本件交通事故之發生自屬與
    有過失甚明。本院參酌上述兩造之過失情節，認本件車禍事
    故之發生，原告應負擔30％之責任，被告應負擔70％之責任
    。是以，原告因本件車禍所受之損害2,968,748 元，扣除應
    減輕被告之賠償責任後，原告得請求之損害賠償金額為2,07
    8,124 元【計算式：2,968,74 8元×70％＝2,078,124 元，
    元以下小數四捨五入】。
  (五)末按保險人依本法規定所為之保險給付，視為被保險人損害
    賠償金額之一部分；被保險人受賠償請求時，得扣除之，強
    制汽車責任保險法第32條定有明文。經查，原告自承業已向
    保險公司請求理賠獲償43,304元，並提出原告郵政存簿儲金
    簿內頁交易明細資料附卷為憑（參本院卷1 第19頁），揆諸
    前揭規定，自應於上開原告得請求之金額中予以扣除。準此
    ，原告於本件所得請求之金額即應為2,034,820 元【計算式
    ：2,078,124 －43,304＝2,034,820 】。
五、綜上所述，原告依據侵權行為之法律關係，訴請被告應給付
    原告2,034,820 元之損害賠償額，及自100 年10月1 日起至
    清償日止，按週年利率5 ％計算之法定遲延利息，為有理由
    ，應予准許；至逾此範圍之請求，則為無理由，應予駁回。
六、兩造分別陳明願供擔保請准宣告假執行及免為假執行，就原
    告勝訴部分，經核於法並無不合，爰各酌定相當之擔保金額
    准許之，並諭知如主文第4 項所示。就原告敗訴部分，原告
    其餘假執行之聲請，因該部分之訴業經駁回，其假執行之聲
    請，亦已失所附麗，應併予駁回，附此敘明。
七、訴訟費用負擔之依據：民事訴訟法第79條。
中    華    民    國   100    年    11    月    28    日
                  民事第二庭  法  官  吳振富
以上正本係照原本作成。
如對本判決上訴，須於判決送達後20日內向本院提出上訴狀。如
委任律師提起上訴者，應一併繳納上訴審裁判費。
中    華    民    國   100    年    11    月    28    日
                              書記官  陳昭綾